臺灣臺南地方法院刑事判決
110年度易字第854號
公  訴  人  臺灣臺南地方檢察署檢察官
被      告  黃信豪


上列被告因竊盜案件，經檢察官提起公訴（110年度偵字第8234
號），本院判決如下：
    主  文
黃信豪犯竊盜罪，處罰金新臺幣伍仟元，如易服勞役，以新臺幣
壹仟元折算壹日。緩刑貳年。 
    犯罪事實
一、黃信豪於民國110年2月26日8時3分許，在臺南市○區○○○路0
    段000號前，因身體不舒服，偶見許○翊（93年生，真實姓名
    、年籍資料詳卷）所管領之腳踏車1臺（價值約新臺幣500元
    ，下稱甲車）停放於該處無人看管，雖預見甲車為他人所管
    領及停放，竟為供代步之用，即意圖為自己不法之所有，基
    於竊取他人財物亦不違背其本意之犯意，未經許○翊之同意
    ，以騎乘離開現場之方式，竊取甲車得逞。嗣因許○翊發現
    甲車不見蹤影報警處理，為警調閱監視錄影畫面查得黃信豪
    ，黃信豪隨於110年3月2日至臺南市○區○○○路0段00巷0弄0號
    臺南關帝殿停車場將甲車牽至臺南市政府警察局第一分局東
    門派出所供員警查扣，而為警循線查悉上情。
二、案經許○翊訴由臺南市政府警察局第一分局報告臺灣臺南地
    方檢察署檢察官偵查起訴。
    理  由
壹、程序事項
    按被告以外之人於審判外之陳述，雖不符合刑事訴訟法第15
    9條之1至第159條之4之規定，而經當事人於審判程序同意作
    為證據，法院審酌該言詞陳述或書面陳述作成時之情況，認
    為適當者，亦得為證據。當事人、代理人或辯護人於法院調
    查證據時，知有同法第159條第1項不得為證據之情形，而未
    於言詞辯論終結前聲明異議者，視為有前項之同意，同法第
    159條之5定有明文。經查，本件理由欄所引用之具有傳聞性
    質之證據資料，被告已知為被告以外之人於審判外之陳述，
    而未於言詞辯論終結前聲明異議，本院復查無違法不當取證
    或其他瑕疵，因認以之作為證據均屬適當，揆諸前揭規定與
    說明，均具有證據能力。 
貳、實體事項 
一、訊據被告矢口否認有何竊盜犯行，辯稱：當天其身體不舒服
    ，看到甲車手把及座墊損壞又未上鎖，以為是別人不要的，
    為供代步之用，才騎到臺南關帝殿停車場停放；其沒有占為
    己有之意思，並無不法所有之意圖，亦無竊盜之犯意云云。
    經查：
（一）被告於110年2月26日8時3分許，在臺南市○區○○○路0段000
      號前，因身體不舒服，偶見甲車（為被害人許○翊所管領
      ）停放於該處無人看管，為供代步之用，即騎乘離開現場
      ；嗣因被害人許○翊發現甲車不見蹤影報警處理，為警調
      閱監視錄影畫面查得被告，被告隨於110年3月2日至臺南
      市○區○○○路0段00巷0弄0號臺南關帝殿停車場將甲車牽至
      臺南市政府警察局第一分局東門派出所供員警查扣等事實
      ，業據被害人許○翊於警詢時陳述明確，復有臺南市政府
      警察局第一分局扣押筆錄、扣押物品目錄表、贓物認領保
      管單各1份、刑案現場照片4張附卷可稽，以及甲車扣案可
      佐，堪可認定。
（二）按刑法之竊盜罪，以行為人具有為自己或第三人不法所有
      之意圖，而竊取他人之動產，作為構成要件，若行為人欠
      缺此不法所有意圖要件，例如祇單純擅取使用，無據為己
      有之犯意，學理上稱為「使用竊盜」，固非刑法非難之對
      象，惟若欠缺適法權源，仍圖將財物移入自己實力支配管
      領下，而為使用、收益或處分者，即應認為具有不法所有
      之意圖而以竊盜罪相繩（最高法院100年度台上字第3232 
       號、88年度台上字第1432號判決意旨參照）。經查：
　１、依據被害人許○翊於警詢時陳稱：伊因為到臺南市○區○○○路
      0段000號前公車站牌搭公車上課，所以將甲車騎到臺南市
      ○區○○○路0段000號「全國電子」前停放等語，及被告於警
      詢時自陳：其是在臺南市○區○○○路0段000號「湯姆熊」騎
      樓下騎走甲車等語，復參以卷附之刑案現場照片所示，被
      告騎走甲車前，甲車乃與數輛機車並排停在騎樓上，而該
      騎樓尚屬清潔，未見雜物堆放等情，堪認被害人許○翊停
      放甲車之地點，乃人來人往且經常整理之商店前騎樓，是
      停放於該處之車輛，應以有人管領而暫停於該處之狀態為
      常態。又綜合被害人許○翊於警詢之陳述、被告於警詢、
      偵查及本院審理時之陳述，以及卷附之刑案現場照片，甲
      車確可正常行駛，並無明顯之機械故障，輪胎亦未洩氣而
      成扁平狀態，實與遭他人棄置不管之腳踏車狀態有異。從
      而，依據甲車停放之地點及狀態，一般人均可認識該車乃
      有人管領使用之車輛。
　２、被告於偵查中曾具狀表示：其將甲車騎走後，停放於臺南
      關帝殿停車場，那時有想過或許有其他人像其一樣有需要
      代步（共享單車）等語（參見偵卷第21頁）。據此，被告
      在欠缺適法權源下，排斥被害人許○翊就甲車之支配關係
      而將甲車騎走，進而以類似所有人地位，將甲車停放於關
      帝殿停車場開放給其他人使用，則其應有不法所有之意圖
      無誤。
　３、被告雖以甲車破爛且未上鎖為據，主張其乃合理認為甲車
      為他人丟棄之物云云。然而，腳踏車未上鎖之理由眾多，
      例如忘記上鎖、暫停一下馬上回來、以為價值很低不會有
      人想偷等等，自不能單以甲車未上鎖為由，作為判斷甲車
      為無主物之根據。又甲車外觀是否破爛，不同人可能有不
      同認定，且於道路上行駛之老舊車輛，比比皆是，故車輛
      之老舊狀態，與其是否遭人拋棄，仍屬二事。本件依據甲
      車停放之地點及狀態，一般人均可認識該車乃他人所管領
      之車輛，已經論述如前，被告自不可能反為一般人之認知
      ，而為反於經驗法則之認定。
（三）按刑法上之故意，分為直接故意（確定故意）與間接故意
      （不確定故意），「行為人對於構成犯罪之事實，明知並
      有意使其發生者」為直接故意；「行為人對於構成犯罪之
      事實，預見其發生而其發生並不違背其本意者」為間接故
      意；而間接故意與有認識的過失之區別，在於二者對於構
      成犯罪之事實雖均預見其發生，但前者對其發生並不違背
      其本意，後者則確認其不發生。查被告於警詢、偵查及本
      院審理時已陳稱：其當時身體不舒服，剛好看到甲車，想
      說騎一下，沒有注意到旁邊還有沒有其他腳踏車等語，則
      依該背景，被告應是在身體不舒服之情況下，偶然見到甲
      車，雖預見甲車為他人所停放，然在未仔細確認之情況下
      ，即騎走甲車，而具有竊盜之不確定故意。
（四）綜上所述，本案事證明確，被告竊盜犯行堪可認定，應依
      法論科。被告上開所辯，不足採信。
二、論罪科刑
（一）核被告所為，係犯刑法第320條第1項之竊盜罪。
（二）按刑法上之故意，分為直接故意（或稱確定故意）與間接
      故意（或稱不確定故意）二種。前者指行為人對於構成犯
      罪之事實，明知並有使之發生該事實之決意，進而實行該
      犯罪決意之行為；後者指行為人對於構成犯罪之事實，預
      見其發生之可能，因該犯罪事實之發生不違背其本意，乃
      予容認，任其發生之情形而言，二者要件不同，其惡性程
      度非無輕重之別（最高法院105年度台上字第3317號判決
      意旨參照）。爰審酌被告未妥善確認，即竊取他人財物，
      不僅侵害他人財產法益，亦危害社會安寧，所為顯非可取
      ；兼衡其素行（臺灣高等法院被告前案紀錄表1份在卷可
      查）、智識程度（專科學歷）、家庭及經濟並身體狀況（
      離婚，沒有小孩，從事搬運工、水電工，需要撫養母親，
      患有胃病，並提出高雄市立大同醫院門診掛號通知單等資
      料、綜合所得稅結算申報稅額試算通知書各1份為證）、
      竊取財物之種類及價值、犯罪之方法、犯罪動機（因身體
      不舒服臨時起意）、目的（代步）、與被害人無特別關係
      、犯後否認主觀犯意之態度、未與被害人和解、被害人已
      領回甲車等一切情狀，量處如主文所示之刑，併諭知易服
      勞役之折算標準。
（三）按行為經法院評價為不法之犯罪行為，且為刑罰科處之宣
      告後，究應否加以執行，乃刑罰如何實現之問題。依現代
      刑法之觀念，在刑罰制裁之實現上，宜採取多元而有彈性
      之因應方式，除經斟酌再三，認確無教化之可能，應予隔
      離之外，對於有教化、改善可能者，其刑罰執行與否，則
      應視刑罰對於行為人之作用而定。倘認有以監禁或治療謀
      求改善之必要，固須依其應受威嚇與矯治之程度，而分別
      施以不同之改善措施（入監服刑或在矯治機關接受治療）
      ；反之，如認行為人對於社會規範之認知並無重大偏離，
      行為控制能力亦無異常，僅因偶發、初犯或過失犯罪，刑
      罰對其效用不大，祇須為刑罰宣示之警示作用，即為已足
      ，此時即非不得緩其刑之執行，並藉違反緩刑規定將入監
      執行之心理強制作用，謀求行為人自發性之改善更新。而
      行為人是否有改善之可能性或執行之必要性，固係由法院
      為綜合之審酌考量，並就審酌考量所得而為預測性之判斷
      ，但當有客觀情狀顯示預測有誤時，亦非全無補救之道，
      法院仍得在一定之條件下，撤銷緩刑（參刑法第75條、第
      75條之1 ），使行為人執行其應執行之刑，以符正義。由
      是觀之，法院是否宣告緩刑，有其自由裁量之職權，而基
      於尊重法院裁量之專屬性，對其裁量宜採取較低之審查密
      度，祇須行為人符合刑法第74條第1項所定之條件，法院
      即得宣告緩刑，與行為人犯罪情節是否重大，是否坦認犯
      行並賠償損失，並無絕對必然之關聯性（最高法院102 年
      度台上字第4161號判決意旨參照）。查被告前未曾因故意
      犯罪受有期徒刑以上刑之宣告，有臺灣高等法院被告前案
      紀錄表1份附卷可稽。本院審酌被告乃因身體不舒服，一
      時失慮，而為本案犯行，於案發後亦已將甲車交予員警發
      還予被害人，堪認本案財產法益被侵害之狀態已經彌補，
      被告亦已具體行動表示認錯之意，其經此偵審程序及科刑
      之教訓，應能知所警惕，並無非予監禁謀求改善之必要，
      因認前開宣告之刑以暫不執行為適當，爰依刑法第74條第
      1項第1款之規定，宣告緩刑2年，以勵自新。
三、被告竊得之甲車，業已合法發還被害人，依刑法第38條之1
    第5項規定，不予宣告沒收。 
四、按刑事訴訟法所稱依法應於審判期日調查之證據，係指與待
    證事實有重要關係，在客觀上顯有調查必要性及可能性之證
    據而言。故其範圍並非漫無限制，必其證據與判斷待證事實
    之有無，具有關聯性，並有調查之可能性，得據以推翻原判
    決所確認之事實，而為不同之認定，若僅屬枝節性問題，或
    所證明之事項已臻明確，自均欠缺調查之必要性（最高法院
    102年度台上字第756號判決意旨參照）。被告雖聲請傳喚為
    其製作警詢筆錄之員警，以證明該員警曾經說過他也認為甲
    車好像是別人不要的，以及被告有配合調查等事實，然員警
    之個人臆測之詞，本不能作為對被告有利之證據，而被告是
    否配合調查，依卷內證據即可判斷，是本院認無傳喚該員警
    到庭作證之必要，附此敘明。
據上論斷，依刑事訴訟法第299條第1項前段，刑法第320條第1項
、第42條第3項、第74條第1項第1款，刑法施行法第1條之1第1項
，判決如主文。
本案經檢察官許家彰提起公訴，檢察官盧駿道到庭執行職務。
中    華    民    國   110    年    11    月    11    日
                    刑事第九庭  法  官  李俊彬
以上正本證明與原本無異。
如不服本判決應於收受本判決後20日內向本院提出上訴書狀，並
應敘述具體理由。其未敘述上訴理由者，應於上訴期間屆滿後20
日內向本院補提理由書狀（均須按他造當事人之人數附繕本）「
切勿逕送上級法院」。 
　　　　　　　　　　　　　　　　書記官　李俊宏
中　　華　　民　　國　　110 　年　　11　　月　　11　　日
附錄論罪科刑法條：
中華民國刑法第320條
（普通竊盜罪、竊佔罪）
意圖為自己或第三人不法之所有，而竊取他人之動產者，為竊盜
罪，處五年以下有期徒刑、拘役或五十萬元以下罰金。
意圖為自己或第三人不法之利益，而竊佔他人之不動產者，依前
項之規定處斷。
前二項之未遂犯罰之。